臺灣臺南地方法院刑事判決　　　　　　　 94年度易字第367號
公　訴　人　臺灣臺南地方法院檢察署檢察官
被　　　告　甲○○
上列被告因詐欺案件，經檢察官提起公訴（94年度偵字第4451
號），本院判決如下：
    主  文
甲○○意圖為自己不法之所有，以詐術使人將本人之物交付，處
有期徒刑伍月，如易科罰金，以佰元折算壹日。
    事  實
一、甲○○與森穎工程有限公司（下稱森穎公司）負責人之父丙○○係朋友，森穎公司因承包尚鼎營造工程股份有限公司（
　　下稱尚鼎公司）「中二高Ｃ三一八標工程」，有保留款新臺
    幣（下同）十八萬六千二百五十元未請領。民國九十二年十
    二月四日，甲○○開車載丙○○至高雄市○○○路二四九號
    八樓尚鼎公司樓下，由丙○○獨自上樓請求尚鼎公司給付上
    開工程保留款，經該公司業務課長乙○○表示該款尚未撥下
    ，請丙○○留下聯絡電話，丙○○因自己之行動電話停機，
    乃留下其家中及甲○○之行動電話號碼（00000000
    00號）以便聯絡，並於事後告知甲○○。嗣於九十三年一
    月十六日至十九日間某日，尚鼎公司會計馮惠玲為聯繫撥款
    事宜，以丙○○所留電話號碼聯絡丙○○，惟丙○○家中電
    話無人接聽，再撥上開行動電話，由甲○○接聽，甲○○得
    知係尚鼎公司人員詢問匯款帳號以便撥款，竟意圖為自己不
    法之所有，向馮惠玲詐稱其係森穎公司人員，並提供向由其
    使用之宋原春治（甲○○之嫂）仁德郵局第六支局0000
    000－0000000號帳戶予馮惠鈴，佯稱宋原春治是
    森穎公司負責人之妻，致尚鼎公司陷於錯誤，而於同年月十
    九日，在高雄市富邦銀行將上開工程保留款十八萬六千二百
    五十元匯至宋原春治前揭帳戶。嗣因丙○○詢問保留款何時
    撥下，尚鼎公司乃知受騙。
二、案經尚鼎公司訴由高雄市警察局苓雅分局轉臺南縣警察局歸
　　仁分局報請偵辦。
    理  由
壹、證據能力方面
    按被告以外之人於審判外之陳述，雖為傳聞證據，然經當事
    人於審判程序同意作為證據，法院審酌該言詞陳述或書面陳
    述作成時之情況，認為適當者，亦得為證據。當事人、代理
    人或辯護人於法院調查證據時，知有第一百五十九條第一項
    不得為證據之情形，而未於言詞辯論終結前聲明異議者，視
    為有前項之同意，刑事訴訟法第一百五十九條之一第一項
    、第一五九條之五分別定有明文。查證人即告訴代理人庚○○於警詢、檢查事務官詢問時之證述、證人宋原春治、馮惠
    玲及郭玉玲於警詢中之證述，雖均係審判外之陳述，但被告
    於本院準備程序期日，就上開供證均未爭執其證據能力，揆
    之上開規定，自得為證據，合先敘明。
貳、認定犯罪事實所憑之證據及理由
一、訊據被告對於其曾提供宋原春治所有、仁德郵局第六支局0
    000000－0000000號帳戶予尚鼎公司，尚鼎公
    司並於九十三年一月十九日將原應撥付森穎公司之保留款十
    八萬六千二百五十元存入上開帳戶等事實供承不諱，核與告
    訴代理人庚○○於警詢時、檢查事務官詢問時指述情節相符
    ，並有證人宋原春治、馮惠玲、郭玉玲於警詢中、證人丙○○、林森穎及乙○○於警偵時及本院審理時證述可佐，堪認
    此部分事實應信實可採。
二、被告雖矢口否認有何詐欺犯行，辯稱：丙○○總共欠伊三十
    多萬元，丙○○說要用工程款抵債還錢，才會要伊一起去尚
    鼎公司，並提供上開帳戶給尚鼎公司云云。是本院應審酌者
    為：(一)丙○○是否因積欠被告三十萬餘元款項，乃將尚鼎公
    司應給付之工程保留款轉讓給被告，亦即被告是否因丙○○
    讓與上開債權而有權取得上開保留款；(二)被告是否施用詐術
    ，使尚鼎公司員工陷於錯誤而撥付上開保留款至被告提供之
    系爭帳戶內。茲分別論述如次。
三、被告以上情置辯，固提出尚頌小吃部名片一張、估價單、收
    據及被告所有中華郵政股份有限公司之郵局帳戶交易明細表
    各一紙為證。惟查：
（一）證人丙○○於本院審理時，證稱：伊與被告之間只有三萬
      元之債務，那是被告幫伊買二台機車、一支手機的費用，
      除此之外，兩人並沒有其他債務；九十二年十二月底曾要
      被告幫忙將伊持有德寶營造工程公司開具、票面三十萬零
      一百五十元的支票拿去票貼換現金，但是該票有禁止背書
      轉讓，直到九十三年二月初才兌現，當時被告向伊借二十
      萬元供作被告自己房子貸款的代書費用，被告說貸款的錢
      要幫伊把案外被拍賣的土地追回來等語，是以，證人丙○○僅承認伊與被告之間僅有三萬元之債權債務關係。雖被
      告提出上開單據為憑，然觀諸其中尚穎小吃部開具「九十
      二年十月二十二日至九十二年十一月三十日止，酒菜十二
      萬元、小姐八萬元」之估價單一紙，依上開估價單所列金
      額，總計為二十萬元，與被告辯稱兩人喝酒酒錢四十萬元
      ，顯然出入甚大。又參諸證人辛○○於本院審理時證稱：
      「‧‧‧我們一起去尚頌小吃店喝酒五次，叫小姐叫十幾
      次，給小姐小費三百元，甲○○和丙○○說一起分擔」、
      「（喝酒）一攤大約七、八千元（不含小費、含小姐），
      有服務生拿毛巾就給小費」等語，以證人所述次數計算，
      被告與證人丙○○花費之酒錢在三萬元至四萬元之間，亦
      與被告所述酒錢高達四十萬元之譜，顯然不符。此外，被
      告又未能提出其他證據證明伊有借款給證人丙○○或幫證
      人丙○○墊付車錢、檳榔費用等情節，是被告辯稱證人丙○○積欠伊三十餘萬元借款，顯難採信。
（二）次查，證人丙○○又證稱：「甲○○開車載我去尚鼎營造
      工程股份有限公司樓下，尚鼎營造工程股份有限公司在中
      正一路八樓，甲○○沒有直接進去，我要取款留我家電話
      ，那時候我週轉不靈，所以手機停話我沒有取到款回到樓
      下，甲○○說留他的行動電話（0000000000）
      ，所以我在車上打行動電話給乙○○，說如果我家裡電話
      聯絡不到，可以聯絡甲○○的行動電話，因為我們取款要
      負責人的大、小印章，所以我留的電話只是方便聯絡而已
      。」、「他們（尚鼎公司）都是開立支票，每月二十五日
      請款，叫我去拿，票上都有禁止背書轉讓記載」、「（有
      無向甲○○表示工程保留款十八萬六千二百五十元要抵付
      與甲○○之間債務？）我沒有欠他，所以我也沒有做這樣
      的表示」等語，核與證人乙○○當庭證述：「（丙○○打
      電話給你時，有無表示要將系爭工程款抵付欠甲○○的債
      務？）沒有」；工程保留款只要經過驗收，公司做好請款
      手續，一般是以開支票通知丙○○來領取，但是因為這次
      快要過年，才會用匯款方式；通常撥款給丙○○是用支票
      ，支票上必須蓋有丙○○公司的大小章等情節相符。是以
      ，證人丙○○過去向尚鼎公司請領工程款，既然都必須透
      過蓋印公司大小章後領取支票的方式，向尚鼎公司領取款
      項，足見，證人丙○○為方便尚鼎公司聯絡取款事宜，才
      會留下被告行動電話號碼，並無將上開工程款轉讓被告，
      由被告領取之意思，證人丙○○此部分證詞，當可採信。
（三）證人己○○雖於本院審理時，結證稱：「‧‧‧我知道丙○○確實有欠甲○○的錢，丙○○是說要去尚鼎營造工程
      股份有限公司領款還甲○○，並沒有提到抵債，抵債的問
      題是他拿壹張德寶的票，去我事務所，說要跟我的公司票
      貼，我看有禁止背書轉讓，沒有接受，丙○○說因為欠甲○○錢，所以要跟我周轉還他」、「‧‧‧匯款那天是九
      十三年一月二十日，那天甲○○打電話給我說丙○○欠我
      那條錢已經下來，要我去他家喝酒‧‧‧我看到甲○○又
      拿三萬元給丙○○和他兒子，他說帳都已經清楚，這三萬
      元給你們。在我聽來應該是當時丙○○有向甲○○借三萬
      元」等節。惟查，被告與證人丁○○對質時，當庭供稱：
      「九十三年二月十日你有一起去嘉義領德寶營造的票，有
      無領款後拿二十萬元給我，拜託我酒錢二十三萬少拿三萬
      元‧‧‧」等語，復於本院訊問時供稱：「（工程保留款
      十八萬六千二百五十元是丙○○要清償你的債務，票款兌
      現又拿二十萬元給你，各清償何部分？）十八萬多工程款
      清償我的借款十六萬元，酒錢總共四十萬元一個人分擔二
      十萬元，還有喝酒的計程車錢、抽煙喝酒、檳榔錢大概還
      要三萬元，所以他還要再還我二十三萬元。」等語。由此
      ，證人己○○證稱：被告於九十三年一月二十日取得尚鼎
      公司匯入款項十八萬六千二百五十元後，隨即以證人丙○○欠伊的【那條錢已經下來】為由，邀約證人丙○○、己○○於家中宴飲，並於席間表示【雙方的帳都已經清楚】
      ，則被告與證人丙○○的欠款既已完全結清，怎又要求證
      人丙○○於九十三年二月十日兌現德寶營造公司所開支票
      時，再將其中二十萬元償還被告抵債？足見，證人己○○
      所述與被告供述有所矛盾，尚難採信為真。再者，證人己○○於證述過程，頻頻低頭察看手持牛皮紙袋之記載，經
      本院諭示證人己○○庭呈上開牛皮紙袋，其上載明：【1.
      喝酒確實皆宋付（丙○○根本皆未付）；2.確實有債務關
      係→拿德寶票來時；3.93. 1.20尚鼎匯款入時，尚同時拿
      現金三萬；4.他們至尚鼎請款時我知道】等字眼，有上開
      袋面影本附卷可稽。衡情，如係證人己○○親身經歷之事
      項，何須白紙黑字逐條提醒？而上開記載，又與被告辯解
      如出一轍，堪認證人己○○係與被告臨訟勾串證詞，應認
      證人己○○上開證述內容，顯然為迴護被告而編撰不實情
      節，自不足憑採。
（四）綜上所述，除證人丙○○自承積欠被告三萬元之債務外，
      被告並不能證明其與證人丙○○之間有其他債務關係，而
      證人丙○○又無將尚鼎公司應撥付之工程保留款轉讓給被
      告之意思，亦無任何授權，是以，被告自無權代證人丙○○向尚鼎公司領取系爭工程保留款十八萬六千二百五十元
      。
四、再查，尚鼎公司會計人員確實於九十三年一月十九日將系爭
    工程保留款匯至宋原春治所有前揭帳戶，已如前述。惟查：
（一）證人馮惠玲於九十三年三月十一日警詢時，證稱：「九十
      三年一月十六日至十九日間，是我公司（工務部）課長叫
      我與森穎工程聯絡，聯絡電話0000000000，我
      立即打電話聯絡森穎工程公司，我接通時就詢問你是不是
      森穎工程公司，對方（男子）就說是，我就說有一筆工程
      款要匯你公司，如何匯入，對方就告知我一個帳號宋原春
      治00000000000000仁德郵局，我有詢問對
      方男子，我公司要森穎工程公司的帳號，對方告訴說森穎
      工程公司沒有帳號，而是一直使用宋原春治000000
      00000000仁德郵局帳號，我詢問宋原春治是何人
      ，對方說是森穎工程公司負責人的太太，於九十三年一月
      十九日早上，就拿匯款單給我公司總務郭玉玲拿去匯款。
      」等語（見警卷第十八頁）；證人郭玉玲於同日警詢時，
      復證以：「與九十三年一月十九日早上，我公司會計馮惠
      玲拿一張富邦銀行匯款單和富邦銀行存摺簿，叫我至鳳山
      市富邦銀行匯款」、「匯款至宋原春治00000000
      000000號、金額新台幣十八萬六千二百五十元整」
      等語（見警卷第二十頁）。足見，尚鼎公司會計人員，係
      因撥打證人丙○○所留存被告之行動電話0000000
      000號；被告於接獲尚鼎公司人員確認匯款人、匯款帳
      號的電話，告以宋原春治之帳號，並表示係森穎公司負責
      人太太，方使尚鼎公司會計誤認被告為森穎公司人員、系
      爭帳號又為森穎公司負責人之妻所有，而將系爭工程保留
      款匯入宋原春治前開帳號內。
（二）雖被告辯稱：伊與證人丙○○一同前往尚鼎公司時，證人
      丙○○就向證人乙○○表示系爭工程款要抵償被告欠款，
      並於當時留下行動電話和宋原春治所有系爭帳戶帳號云云
      。惟被告所辯情節，為證人丙○○、乙○○於本院審理時
      否認在卷。且查，果如被告辯稱證人丙○○已向尚鼎公司
      人員乙○○表示要將系爭工程款抵償被告債務，被告何須
      假冒森穎公司人員？又何必佯稱宋原春治是森穎公司負責
      人之妻？足認，被告顯然假借身份使尚鼎公司陷於錯誤，
      而使尚鼎公司如數將系爭工程保留款匯入系爭帳戶內。
（三）末查，證人丙○○復證稱：「（後來有無跟尚鼎營造工程
      股份有限公司追究？）有，我說你們匯款匯錯，尚鼎營造
      工程股份有限公司說要幫我追回這筆工程保留款，他們承
      認作業疏失，告甲○○詐欺，我沒有對尚鼎營造公工程股
      份有限公司採取行動，如果錢沒有追回來，我要告尚鼎營
      造工程股份有限公司。」等語，是以，尚鼎公司確實因被
      告詐欺行為，乃將應撥付森穎公司之工程保留款，匯入被
      告提供之帳戶內而受有損害至明。
五、綜合上開證據之調查結果，本件事證明確，被告詐欺犯行，
    堪予認定。
參、論罪科刑：
    核被告甲○○所為，係犯刑法第三百三十九條第一項詐欺取
    財罪。爰審酌被告詐騙之犯罪手法、所詐取之金額非鉅，以
    及被告犯後猶否認犯行，態度不佳等一切情狀，量處如主文
    所示之刑，並諭知易科罰金之折算標準，以資懲戒。
據上論斷，應依刑事訴訟法第二百九十九條第一項前段，刑法第
三百三十九條第一項、第四十一條第一項前段，罰金罰鍰提高標
準條例第一條前段、第二條，判決如主文。
本案經檢察官戊○○到庭執行職務
中　　華　　民　　國　　94　　年　　10　　月　　6　　日
　　　　　　　　　刑事第三庭    審判長法  官  陳振謙
                                      法  官  鍾邦久
                                      法　官　王慧娟
以上正本證明與原本無異。
如不服本判決，應於判決送達後10日內，向本院提出上訴狀（須
附繕本）。
　　　　　　　　　　　　　　　　      書記官　李劍龍
中　　華　　民　　國　　94　　年　　10　　月　　6　　日
附論罪科刑依據之法條：
中華民國刑法第339條
(普通詐欺罪)
意圖為自己或第三人不法之所有，以詐術使人將本人或第三人之
物交付者，處5年以下有期徒刑、拘役或科或併科1千元以下罰金
。
以前項方法得財產上不法之利益或使第三人得之者，亦同。
前二項之未遂犯罰之。
